【裁判字號】    99,監宣,153
【裁判日期】    990819
【裁判案由】    監護宣告
【裁判全文】
臺灣臺南地方法院民事裁定             99年度監宣字第153號
聲  請  人  丁○○
            甲○○
上列聲請人聲請監護宣告事件，本院裁定如下：
    主    文
宣告乙○○（男，民國○○○年○月○○日生，身分證統一編號
：Ｚ000000000號，住臺南市○區○○路一段五二三號
）為受監護宣告之人。
選定聲請人丁○○（女，民國○○○年○月○日生，身分證統一
編號：Ｚ000000000號，住臺南市○區○○路一段五二
三號）、聲請人甲○○（男，民國○○○年○月○○日生，身分
證統一編號：Ｚ000000000號，住臺南市○區○○路一
段五二一號之四）為受監護宣告之人之共同監護人。
指定丙○○（女，民國○○○年○月○○日生，身分證統一編號
：Ｚ000000000號，住臺南市○區○○路一段五二三號
）為會同開具財產清冊之人。
聲請費用新臺幣玖仟參佰零肆元由受監護宣告之人乙○○負擔。
    理    由
一、按對於因精神障礙或其他心智缺陷，致不能為意思表示或受
    意思表示，或不能辨識其意思表示之效果者，法院得因本人
    、配偶、四親等內之親屬、最近一年有同居事實之其他親屬
    、檢察官、主管機關或社會福利機構之聲請，為監護之宣告
    ，民法第14條第1項定有明文。次按受監護宣告之人應置監
    護人。法院為監護之宣告時，應依職權就配偶、四親等內之
    親屬、最近一年有同居事實之其他親屬、主管機關、社會福
    利機構或其他適當之人選定一人或數人為監護人，並同時指
    定會同開具財產清冊之人，民法第1110條、第1111條第1項
    亦定有明文。
二、本件聲請意旨略以：聲請人丁○○、甲○○分別為乙○○（
    男，民國○○年○月○○日生，身分證統一編號：Ｚ000000000號
    ，住臺南市○區○○路一段523號）之配偶、兄長，乙○○
    因罹患缺氧性腦病變、癲癇，已不能為意思表示或受意思表
    示，或不能辨識其意思表示之效果，為此聲請對其為監護宣
    告。又聲請人丁○○、甲○○分別為乙○○之配偶、兄長，
    因乙○○之父黃溪南、母黃林梅均年紀老邁，無法擔任乙○○之監護人，而乙○○之祖父母均，聲請人丁○○因子女
    浩繁（其與乙○○育有二女一子）、瑣事繁忙，無法個人擔
    任乙○○之監護人，而聲請人甲○○係乙○○之兄長，自乙○○生病後，均協助幫忙照顧其家務及子女，請求選任聲請
    人丁○○、甲○○擔任共同監護人。再丙○○是乙○○的二
    姊，自乙○○生病後，亦協助幫忙照顧其家務及子女，請求
    指定丙○○擔任會同開具財產清冊之人等語。
三、經查，聲請人丁○○、甲○○分別為乙○○之配偶、兄長，
    業據其提出戶籍謄本2份在卷可憑，揆諸上開規定，聲請人
    丁○○、甲○○為宣告乙○○為監護宣告之人之聲請人資格
    ，自無欠缺。經查，聲請人主張上情，業據其提出財團法人
    奇美醫院診斷證明書1份為憑，本院審驗乙○○之精神狀況
    ，並依職權函請財團法人臺灣省私立臺南仁愛之家附設精神
    療養院指派該院精神科施仁雄醫師協助鑑定乙○○之精神狀
    態，鑑定人施仁雄醫師參與乙○○之精神狀態鑑定，認為：
    「一般醫學檢查：個案意識呈呆僵狀態，對問話無法回答，
    必須靠他人協助、鼻胃管幫忙進食，四肢變形無力，無法自
    我行動，大小便及個人衛生須他人完全協助。精神檢查方面
    ：個案之注意力、判斷能力、對人、時、地之定向感、記憶
    力、計算能力及抽象思考能力均有明顯缺失。」鑑定結果說
    明：「這是一個腦病變後遺症的個案，個案現在意識仍不清
    ，個案自我照顧能力呈明顯不足。」鑑定判定：「基於受鑑
    定人有精神上之障礙（其他心智缺陷-腦病變後遺症）其程
    度重大，基於上開原因，不能管理處分自己的財產，基於上
    開原因，回復之可能性低，精神障礙（其他心智缺陷）之程
    度，可為監護宣告，不能為意思表示或受意思表示，不能辨
    識其意思表示之效果。」有鑑定書在卷可稽，故聲請人聲請
    對乙○○為監護宣告為有理由，應予准許。
四、次查，聲請人丁○○（女，56年1月8日生，身分證統一編號
    ：Ｚ000000000號，住臺南市○區○○路一段523號）、聲請
    人甲○○（男，51年9月20日生，身分證統一編號：Ｚ000000
    000號，住臺南市○區○○路一段521號之4）分別為受監護
    宣告之人乙○○之配偶、兄長，有戶籍謄本2份附卷可參，
    且經受監護宣告之人之親屬團體會議推定為受監護宣告之人
    乙○○之共同監護人，有聲請人所提出之親屬團體會議推定
    監護人說明書、親屬系統表、親屬會議紀錄、親屬之戶籍謄
    本在卷可稽，又參酌受監護宣告之人乙○○生病後，由聲請
    甲○○協助聲請人丁○○幫忙照顧其家務及子女等情，業經
    聲請人陳明在卷，認由聲請人丁○○、甲○○二人擔任共同
    監護人，最能符合受監護宣告之人之最佳利益，爰選定聲請
    人丁○○、甲○○為共同監護人；另丙○○（女，49年7月2
    0日生，身分證統一編號：Ｚ000000000號，住臺南市○區○○路一段523號）係受監護宣告人乙○○之二姊，自受監護
    宣告之人乙○○生病後，亦協助幫忙照顧其家務及子女，有
    其戶籍謄本1份在卷可稽，並經受監護宣告之人之親屬團體
    會議推定為會同開具財產清冊之人，有聲請人所提出之親屬
    團體會議推定監護人說明書、親屬系統表、親屬會議紀錄、
    親屬之戶籍謄本在卷可稽，爰指定丙○○為會同開具財產清
    冊之人。
五、依民事訴訟法第608條第1項、第95條、第87條第1項，裁定
    如主文。
中    華    民    國    99    年    8     月    19    日
                   家事法庭   法  官  鄭  彩  鳳
正本係照原本作成。
如不服本裁定關於選定監護人及指定會同開具財產清冊之人等部
分，應於送達後十日內向本院提出抗告狀，並繳納抗告費新臺幣
1,000元；其餘關於宣告監護之部分，不得抗告。
中    華    民    國    99    年    8     月    19    日
                              書記官  黃  心  怡

司法院資訊處製作；財團法人民間司法改革基金會備份。
